臺灣士林地方法院民事簡易判決
                                    111年度士簡字第960號
原      告  張玉立  
訴訟代理人  廖智偉律師
被      告  吳錦宏  
上列當事人間清償借款事件，本院於民國111年7月7日言詞辯論
終結，本院判決如下：
    主  文
被告應給付原告新臺幣伍萬伍仟元，及自民國一百一十年五月三
日起至清償日止，按年息百分之五計算之利息。
原告其餘之訴駁回。
訴訟費用新臺幣壹仟陸佰陸拾元，其中新臺幣伍佰玖拾捌元由被
告負擔，餘由原告負擔。
本判決原告勝訴部分得假執行。
原告其餘假執行之聲請駁回。　　　
    事實及理由要領
一、按訴狀送達後，原告不得將原訴變更或追加他訴；但請求之
    基礎事實同一、擴張或減縮應受判決事項之聲明者，不在此
    限，民事訴訟法第255條第1項但書第2款、第3款定有明文。
    又依同法第436條第2項之規定，前揭規定於簡易訴訟程序亦
    適用之。查原告起訴時訴之聲明為：「甲、先位聲明：被告
    應給付原告新臺幣（下同）40萬元，及自起訴狀繕本送達翌
    日起至清償日止，按年息百分之5計算之利息；乙、備位聲
    明：被告應給付原告178200元，及自起訴狀繕本送達翌日起
    至清償日止，按年息百分之5計算之利息。」，嗣於訴訟程
    序進行中，原告不請求先位聲明，並更正利息起算日，而變
    更訴之聲明為：「被告應給付原告155000元，及自民國110
    年5月3日起至清償日止，按年息百分之5計算之利息。」，
    核其上開變更請求部分，應屬減縮及擴張應受判決事項之聲
    明，揆諸前揭之規定，應予准許。
二、原告起訴主張：兩造間前為同事關係，被告因自身財務問題
    ，自109年起多次向原告借款，並口頭約定每月給付6％之高
    額利息，原告即多次利用郵局轉帳及現金提款交付被告借款
    金額155000元，然被告自110年2月10日起，多次藉故不付款
    ，並避不見面，嗣經原告於110年4月3日利用通訊軟體LINE
    向被告催告於一個月後即110年5月3日為還款日期，爰依消
    費借貸之法律關係提起本件訴訟，並聲明被告應給付原告15
    5000元，及自110年5月3日起至清償日止，按年息百分之5計
    算之利息，並願供擔保，請准宣告假執行。
三、被告則以：其僅向原告借款55000元，原告分3次匯款，原告
    並未交付其他款項，當時有寫借據，但借據被原告撕掉了，
    前開借款業以現金55000元償還原告等語資為抗辯，並聲明
    請求駁回原告之訴。
四、得心證之理由：
  ㈠按消費借貸契約為要物契約，即除當事人合意外，更須交付
    金錢或其他代替物，以移轉其所有權於他方，始能成立，此
    觀民法第474條第1項：「稱消費借貸者，謂當事人一方移轉
    金錢或其他代替物之所有權於他方，而約定以種類、品質、
    數量相同之物返還之契約」規定自明。又主張法律關係存在
    之當事人，須就該法律關係發生所須具備之特別要件，負舉
    證之責任；而民法第474條所稱消費借貸者，於當事人間必
    本於借貸之意思合致，且有移轉金錢或其他代替物之所有權
    於他方之行為，始得當之。是以消費借貸，因交付金錢之原
    因多端，除有金錢之交付外，尚須本於借貸之意思而為交付
    ，方克成立。倘當事人主張與他方有消費借貸關係存在者，
    自應就該借貸意思互相表示合致及借款業已交付之事實，均
    負舉證之責任（最高法院98年度台上字第1045號判決要旨參
    照）。是請求履行債務之訴，除被告自認原告所主張債權發
    生原因之事實外，應先由原告就其主張此項事實，負舉證之
    責任，必須證明其為真實後，被告於其抗辯事實，始應負證
    明之責任，此為舉證責任分擔之原則。
　㈡原告主張被告曾向其借款155000元，並以郵局轉帳及現金提
    款交付被告款項之事實，固據其提出郵局存摺影本及LINE對
    話截圖為證，然被告以上開言詞置辯，是原告自應就兩造間
    存有借貸合意並業已交付前開款項155000元負舉證之責；而
    依上開存摺影本所示，原告確曾於109年7月25日、109年8月
    25日及110年3月31日分別匯款10000元、20000元及250000元
    予被告，且被告亦不爭執取得該三筆匯款及其原因，則此部
    分之事實堪信為真正，是原告此部分之請求，應堪認定；又
    原告主張被告另向其借款10萬元云云，惟依前開存摺影本所
    示，除上開三筆款項外，尚無從得悉提領各該款項之用途，
    且依上開LINE對話紀錄所示，原告雖於110年4月3日13時40
    分傳送：「訂個還錢計畫共欠155000元…」等內容，並經被
    告於同日15時58分以貼圖回覆，然依該貼圖及後續對話內容
    ，被告並未承認其確有積欠原告前開金額之款項，亦未表示
    確曾收受原告交付上開金額之款項，且原告迄今亦未提出其
    他證據以證明兩造間就此部分之金額確有借貸意思表示合致
    或交付借款之情形，自難認兩造間就該10萬元部分確有借貸
    關係存在，是原告此部分之請求，顯屬無據。至被告雖辯稱
    業以現金返還原告55000元等事實，業經原告否認在卷，而
    被告就所抗辯上開借款債務已因清償而消滅之事實，亦未舉
    何證據以實其說，自難採信，故原告請求被告清償借款5500
    0元，尚屬有據，逾此範圍之請求，則屬無據。
　㈢次按，給付無確定期限者，債務人於債權人得請求給付時，
    經其催告而未為給付，自受催告時起，負遲延責任；又遲延
    之債務，以支付金錢為標的者，債權人得請求依法定利率計
    算之遲延利息；又應付利息之債務，其利率未經約定，亦無
    法律可據者，週年利率為百分之五，民法第229條第2項、第
    233條第1項前段、第203條分別定有明文。又按，非對話而
    為意思表示者，其意思表示，以通知達到相對人時，發生效
    力，民法第95條第1項前段亦有明文。查本件請求被告清償
    借款事件，未經原告舉證證明定有期限，應認屬未定期限債
    務，依上開規定，被告應自受催告時起始負遲延責任，而原
    告主張於110年4月3日以通訊軟體LINE向被告催繳借款，業
    據其提出前開對話紀錄為證，且被告亦不爭執原告確曾傳送
    該對話紀錄所示內容，參酌該次對話所載：「訂個還錢計畫
    共欠155000元，從這個月開始還每個月的30號匯錢給我…」
    等內容，堪認原告確係於斯時即已催告被告清償借款，是原
    告主張就上揭所得請求之金額，尚得請求自110年5月3日起
    至清償日止，按年息百分之五計算之利息，亦屬有據。從而
    ，原告依上開法律關係，求為判決如主文第1項所示，為有
    理由，應予准許，逾此範圍之請求，為無理由，應予駁回。
五、本件事證已臻明確，兩造其餘攻擊防禦方法及舉證，經核與
    判決結果不生影響，無逐一論列之必要，併予敘明。　
六、本件係就民事訴訟法第427條第1項適用簡易程序所為被告部
    分敗訴之判決，依同法第389條第1項第3款規定，應依職權
    就原告勝訴部分宣告假執行，並依同法第79條之規定職權確
    定訴訟費用額為1660元（第一審裁判費），其中589元應由
    被告負擔，其餘由原告負擔。又原告所為宣告假執行之聲請
    ，僅在促使法院為此職權之行使，本院自不受其拘束，仍應
    逕依職權宣告假執行，然本件既已依職權宣告假執行，自無
    再命原告提供擔保之必要。至原告之訴經駁回部分，其假執
    行之聲請即失所附麗，應併予駁回。
中　　華　　民　　國　　111 　年　　7 　　月　　28　　日
                  士林簡易庭  法  官  黃雅君
以上正本係照原本作成。　　　　　　
如不服本判決，應於判決送達後20日內，向本院提出上訴狀並應
記載上訴理由，如於本判決宣示後送達前提起上訴者，應於判決
送達後20日內補提上訴理由書（須附繕本）。
中　　華　　民　　國　　111 　年　　7 　　月　　28　　日
                              書記官  吳俊明